【裁判字號】    89,上易,222
【裁判日期】    890331
【裁判案由】    詐欺
【裁判全文】
臺灣高等法院高雄分院刑事判決          八十九年度上易字第二二二號
    上  訴  人  丁○○
    即自訴人
    被      告  丙○○○
    被      告  乙○○
右上訴人因被告詐欺案件，不服臺灣高雄地方法院八十八年度自字第五三一號中華民
國八十八年十一月十一日第一審判決，提起上訴，本院判決如左：
      主      文
上訴駁回。
      理      由
壹、被告丙○○○無罪部分：
一、自訴意旨略以：被告乙○○於八十四年七月間，持其妻丙○○○簽發之支票三張
    ，分三次向自訴人借得新台幣（下同）一百萬元，屆期支票均遭退票，被告等即
    避不見面，因認被告等犯有刑法第三百三十九條第一項之詐欺取財罪云云。
二、按犯罪事實應依證據認定之，無證據不得推定其犯罪事實；不能證明被告犯罪或
    其行為不罰者，應諭知無罪之判決；刑事訴訟法第一百五十四條、第三百零一條
    第一項分別定有明文。
三、訊據被告丙○○○堅決否認有何詐欺犯行，辯稱：伊和乙○○係夫妻，乙○○於
    七十七年間生意失敗，無法申請支票。至八十二、三年間，乙○○以伊名義請領
    支票使用，至於其如何使用，伊並不知情，原先均無問題，直至八十四年間，伊
    才知道退票，伊並未向自訴人借錢，無詐欺犯行等語。經查：被告為發票人之支
    票三張，確係共同被告乙○○以被告之名義申領使用簽發，被告從未過問，亦不
    知情等情，業據共同被告乙○○在原審審理中供明屬實，核與其在前案被訴詐欺
    取財案件中所供述之情節相符，並有原審法院八十五年度易字第三九八一號刑事
    判決書一份附卷足稽，且本件借款確係乙○○持被告之支票向其所借，被告並未
    向自訴人借款等情，復據自訴人陳明在卷，則本件借款確係共同被告乙○○簽發
    被告名義之支票，向自訴人借款者，至堪認定。查被告與乙○○係夫妻，於乙○
    ○無法申領支票使用後，為持續經商謀生，而以被告名義申請支票，供其夫簽發
    使用，顯屬人情之常，被告既未參與向自訴人借款之行為，自難僅因被告係發票
    人，即遽為推定被告係詐欺罪之共犯甚明。況被告於八十二、三年間請領支票後
    ，迄至八十四年九月間止，始因退票而被列為拒絕往來戶，顯非出於詐財目的而
    向銀行申請支票使用可比。綜上所述，上開支票之發票人雖為被告丙○○○，但
    其係因身為被告乙○○之妻，受乙○○要求而請領支票供乙○○使用，其未向自
    訴人借款，自難認被告有與被告乙○○有何共同詐騙借款之情事。此外，復查無
    其他積極證據足資證明被告丙○○○有共同實施詐欺取財之犯行，被告犯罪尚屬
    不能證明，原審為無罪諭知。核無不合，自訴人對此部分，提起上訴，認被告應
    負票據責任，指摘原判決不當云云，惟票據責任乃民事問題，此部分上訴為無理
    由，應予駁回。
貳、被告乙○○免訴部分：
一、自訴意旨略以：被告乙○○於八十四年七月間，持其妻丙○○○簽發之支票三張
    ，分三次向自訴人借得新台幣（下同）一百萬元，屆期支票均遭退票，被告即避
    不見面，因認被告犯有刑法第三百三十九條第一項之詐欺取財罪云云。
二、按案件曾經判決確定者，應為免訴之判決，此項原則，關於實質上一罪或裁判上
    一罪，均有其適用。連續犯係裁判上一罪，其一部分犯罪事實曾經判決確定者，
    其效力當然及於全部，故檢察官復將其他部分重行起訴，亦應諭知免訴之判決（
    最高法院四十九年台非字第二Ｏ號判例參照）。
三、查本件被告乙○○前被訴於八十四年八月間，持其妻丙○○○為發票人之支票，
    向天南公司詐購大理石一批，所涉刑法第三百三十九條第一項之詐欺取財罪嫌，
    業經檢察官提起公訴，並由原審法院於八十五年八月二日判處有期徒刑四月，緩
    刑四年確定在案（見台灣高雄地方法院八十五年度易字第三九八一號案卷）。該
    案與本件自訴人起訴之犯罪事實，時間緊接，犯罪手法相同，顯係基於概括犯意
    ，而犯同一之罪名，自屬連續犯，為裁判上一罪，依審判不可分原則，該案判決
    之效力，應及於全部犯罪事實，原審依首開判例意旨，為免訴之判決，核無不合
    ，自訴人對此部分上訴，亦無理由，亦應予駁回。
四、據上論斷，應依刑事訴訟法第三百六十八條，判決如主文。
中    華    民    國     八十九     年       三       月     三十一     日
                              臺灣高等法院高雄分院刑事第四庭
                                  審判長法官  莊  鎮
                                        法官  陳啟造
      法官  蕭權閔
右甲本證明與原本無異。
不得上訴。
                                      書記官  陳慧珍
中    華    民    國     八十九     年       四       月      五        日
                                                                        Ｇ


司法院資訊處製作；財團法人民間司法改革基金會備份。
